【裁判字號】    92,上易,208
【裁判日期】    920403
【裁判案由】    詐欺
【裁判全文】
臺灣高等法院臺南分院刑事判決            九十二年度上易字第二八號    Ｇ
      上  訴  人
      即  被  告  甲  ○  ○
右上訴人因詐欺案件，不服臺灣臺南地方法院九十一年度易字第一三二號中華民國
九十二年二月十日第一審判決（起訴案號：臺灣臺南地方法院檢察署九十一年度偵緝
字第六五四號），提起上訴，本院判決如左：
      主      文
上訴駁回。
      事      實
一、甲○○曾因竊盜案件，經臺灣嘉義地方法院判處有期徒刑四月確定，於民國（下
    同）八十七年九月六日執行完畢，仍不知悔改。竟基於意圖為自己不法所有之概
    括犯意，先於八十八年十月四日上午十時三十分許，前往台南縣新營市○○路一
    八二號「齊普生鮮超市」三民店，向店員潘亮如佯稱其為金農米廠商，欲調貨給
    「齊普生鮮超市」民治店，潘亮如不疑有詐而致陷於錯誤，而讓甲○○進入倉庫
    內搬走金農米五包、豐富牌池上米二十一包（價值新台幣四千五百元）得逞。又
    於同年月十三日上午十一時許，再度前往「齊普生鮮超市」三民店仍以調米為藉
    口欲重施故技，然為店員潘亮如認出，乃不動聲色暗中通知警方到場，甲○○見
    現場有異乃迅速逃逸，而未得手，致成未遂，並於倉徨逃逸時將車號Ｆ六－四七
    四八號自小貨車留在「齊普生鮮超市」三民店之停車場。經警方查知上開自小貨
    車車籍資料及調閱「齊普生鮮超市」三民店監視錄影帶後查獲上情。
二、案經「齊普生鮮超市」三民店店長乙○○訴由台南縣警察局新營分局報請台灣台
    南地方法院檢察署檢察官偵查起訴。
      理      由
一、訊據上訴人即被告甲○○固坦承於上開時、地二度前往「齊普生鮮超市」三民店
    ，搬走池上米二十一包、金農米五包，並全數據為己有等情，惟否認有何詐欺犯
    行，辯稱：伊在台南縣永康市的某家金農米公司上班，確實是公司叫伊去換米的
    云云。經查：
（一）右揭事實，業據證人即「齊普生鮮超市」三民店員工潘亮如證稱：八十八年十
      月四日上午十時三十分許，有一名自稱是金農米廠商到新營市○○路一八二號
      齊普生鮮超市驗收處騙說亦屬我們長和企業股份有限公司齊普生鮮超市新營民
      治店那邊缺米，要調米過去那邊，他進入倉庫內竊走金農米五包、富豐牌池上
      米二十一包，放進那部Ｆ六－四七四八自小貨車載走，直到隔日我才打電話到
      民治店那邊才知道米被竊走，另他又於八十八年十月十三日十一時許又到公司
      驗收處以同樣的手法要換米，經我當場認出他即是上次假裝廠商的那個人，就
      問他換何種米，並通知店長等人，他說要打電話回公司，我說要打電話，在店
      內打就好，但是他走到外面，馬上離開，只留下他所駕駛的小貨車Ｆ六－四七
      四八號在現場；被告並不是說要換米，而是騙我們說是我們齊普生民治店要向
      我們調米；被告只有跟我說他要調貨到民治店，並沒有說要換米等語明確（見
      警卷五頁反面、第六頁警詢筆錄、偵緝卷廿一頁反面、廿二頁、原審卷十七頁
      ），核與告訴人即「齊普生鮮超市」三民店店長乙○○於警詢及偵查中指述情
      節大致相符，堪信為真實。
（二）被告所辯伊在台南縣永康市的某家金農米公司上班，惟竟無法明確指出其究為
      何家米商之業務員，已難認其所述為實在。且據證人潘亮如於偵查及原審證述
      ：米被搬走後，伊有打電話向民治店詢問，但是民治店的人說沒有調貨，後來
      又打去賣米的廠商，廠商也說業務員沒有過來等語（見偵字卷十頁反面偵訊、
      偵緝卷二一頁反面、及原審卷十八頁訊問筆錄）。復經原審函請台南縣警察局
      永康分局查訪轄區內有無被告所稱之金農米之經銷商，台南縣警察局永康分局
      亦函覆原審稱：「本分局於九十一年十一月五日電詢金農米總公司負責人陳德
      賢之太太劉慧文表示，台南縣永康地區並無金農米經銷商。」有該局永警刑字
      第○九一○○二八四八一號函一紙在卷可按（原審卷二五頁），是被告所辯自
      難採憑。
（三）再者，被告第二次前往「齊普生鮮超市」三民店，因發現店家報警乃倉徨逃逸
      而將其所有之貨車遺留在「齊普生鮮超市」三民店停車場，迭據證人乙○○、
      潘亮如及前往處理之警員蕭政軒於偵查中證述明確（偵字卷十頁反面、偵緝卷
      廿頁反面、廿二頁），並有監視錄影帶一捲及翻拍照片二紙在卷（偵字卷二十
      頁）可證。另被告當日十二時許，在台南縣新營市太子宮三○九之二十五號前
      ，因無交通工具，乃竊取案外人周陳勉所有車牌號碼ＶＴＢ－二七六號機車騎
      乘，為被告所是承（原審卷十八、十九頁），並有臺灣臺南地方法院九十年度
      易緝字第六七號判決一件在卷可按（偵緝卷三九頁），則倘若被告確係合法之
      賣米廠商，遇商家質疑其有偷竊或詐欺行為時，理當與商家前往警察局說明清
      楚，或聯絡該賣米廠商前來說明，豈有留下交通工具而再偷竊他人機車逃離現
      場之理？從而，被告所辯顯不足採，其詐欺取財犯行堪以認定，自應依法論科
      。
二、核上訴人即被告甲○○所為，係犯刑法第三百三十九條第一項之詐欺取財罪及同
    條第三項、第一項之詐欺取財未遂罪。被告先後所為詐欺取財既遂及未遂犯行，
    時間緊接，犯罪構成要件相同，顯係基於概括犯意反覆為之，為連續犯，應依刑
    法第五十六條規定論以詐欺取財既遂一罪，並依法加重其刑。被告前因竊盜案件
    ，經臺灣嘉義地方法院判處有期徒刑四月確定，於八十七年九月六日執行完畢，
    有臺灣高等法院被告全國前案紀錄表一份在卷可參（原審卷五頁），其於五年內
    再犯本件有期徒刑以上之本罪，為累犯，應依刑法第四十七條規定加重其刑，並
    遞加重之。
三、原審以上訴人即被告罪證明確，適用刑法第第五十六條、第三百三十九條第一項
    、第四十七條、第四十一條第一項前段，罰金罰鍰提高標準條例第一條前段、第
    二條之規定，審酌被告不思以正當手段賺取金錢，而圖不勞而獲，二次詐取他人
    財物，惟詐得財物價值不多，且雖欲與告訴人和解，但因該店之店長已換人，尚
    無法達成和解等一切情狀，量處有期徒刑四月，並諭知易科罰金之折算標準。本
    院經核原判決認事用法俱無不合，量刑亦稱妥適，被告上訴意旨猶執前詞，否認
    犯罪，指摘原判決不當，並無可取，為無理由，應予駁回。
據上論結，應依刑事訴訟法第三百六十八條，判決如主文。
本案經檢察官吳忠賢到庭執行職務。
中    華    民    國      九十二      年      四      月      三        日
                                  臺灣高等法院臺南分院刑事第六庭
                                      審判長法官  楊    明    章
                                            法官  顏    基    典
                                            法官  高    明    發
右正本證明與原本無異。
不得上訴。
                                      法院書記官  李    梅    菊
中    華    民    國      九十二      年      四      月      八        日
附錄本判決論罪法條全文：
刑法第三百三十九條第一項：
意圖為自己或第三人不法之所有，以詐術使人將本人或第三人之物交付者，處五年
以下有期徒刑、拘役或科或併科一千元以下罰金。


司法院資訊處製作；財團法人民間司法改革基金會備份。
